臺灣新北地方法院三重簡易庭小額民事判決
　　　　　　　　　　　　　　　　　110年度重小字第2421號
原　　　告　李劍秋　
被　　　告　陳慶龍　
上列當事人間請求侵權行為損害賠償事件，經本院於民國110 年
11月9 日言詞辯論終結，判決如下：
    主  文
被告應給付原告新臺幣叁萬玖仟陸佰伍拾元。
原告其餘之訴駁回。
訴訟費用新臺幣壹仟元，由被告負擔新臺幣肆佰肆拾壹元，餘由
原告負擔。
本判決原告勝訴部分得假執行。
    事 實 及 理 由
一、本件被告經合法通知，未於言詞辯論期日到場，查無民事訴
    訟法第386 條所列各款情事，應准原告之聲請，由其一造辯
    論而為判決。
二、原告主張：緣被告於民國108 年4 月9 日上午8 時38分許，
    騎乘車牌號碼000-0000普通重型機車，往新北市板橋區華東
    街方向行駛，行經華東街與遠東路口時，應注意車前狀況，
    並注意轉彎車應讓直行車先行，依當時天候晴、日間有自然
    光線、柏油路面乾燥無缺陷、無障礙物、無不能注意之情事
    ，竟疏未注意而貿然前行欲左轉，適同向前方有原告騎乘車
    牌號碼000-000 號輕型機車駛至上開地點亦欲左轉，被告車
    頭碰觸到原告系爭車輛之左側車頭，原告因此失去平衡人車
    倒地，致原告受有第一節腰椎爆裂性骨折之傷害。故被告自
    應負侵權行為損害賠償責任。茲請求項目如下：1.醫療費用
    ：新臺幣（下同）3,000 元。2.工作損失：原告受傷期間3
    個月無法工作，以每月工資約30,000元計算，原告受有77,0
    00元之工作損失。3.精神慰撫金：原告因受傷身心受有相當
    之痛苦，故請求精神慰撫金10,000元。以上合計為90,000元
    。為此，爰依侵權行為之法律關係提起本件訴訟，併為聲明
    ：被告應給付原告90,000元。
三、被告未於言詞辯論期日到場，亦未提出書狀作何聲明或陳述
    。
四、原告主張於前揭時、地因2 車發生碰撞，致原告失去平衡人
    車倒地，原告因而受有傷害之事實，業據提出道路交通事故
    現場圖、現場照片及診斷證明書等件為證。又被告已於相當
    期間受合法之通知，於言詞辯論期日不到場，亦未提出書狀
    作何聲明或陳述。而經本院依職權調取臺灣新北地方檢察署
    （下稱新北地檢）108 年度偵字第37412 號偵查案卷，並向
    新北市政府警察局板橋分局調取本件道路交通事故調查案卷
    ，被告在警詢時供稱：「我沿湳仔橋行駛內側車道要左轉華
    東街，對方機車是從外側車道左轉華東街才會發生碰撞車禍
    。…我車右側被對方機車左側車身碰撞，我機車右前側車身
    擦傷。」等語，其在偵查中並稱：「…當天我也要左轉，我
    到中線時要轉過去，尚未轉過去，趨近滑行時，對方的車子
    從我右側左轉過來，我的車頭碰觸到他左側車頭前身處，李
    小姐失去平衡才倒下。若我撞他，他應該要向前飛出去。」
    等語；又原告在警詢時供稱：「我沿湳仔橋行駛內側車道要
    左轉華東路有打方向燈，被後方一台機車追撞上才發生車禍
    。我機車被追撞，左側倒地，機車左側受損、人受傷」等語
    ，其在偵查中並稱：「（對方撞到我機車）好像是後方靠左
    邊車牌的附近位置。他撞到我後我就跌倒。我的車速不到20
    公里，且當時前後左右都有機車，只有他撞到我。」等語。
    參互以觀，兩造既均係騎乘機車，原告雖為右方車、被告為
    左方車，然以車身寬度而言，2 車本得同時行駛於內側車道
    ，惟並行於同一車道之2 車均應注意兩車並行之間隔，並隨
    時採取必要之安全措施，是尚不足認定原告係自外側車道左
    轉；另原告雖主張被告係自後方追撞其機車，然其無法具體
    確定其遭碰撞位置，而由被告所稱碰撞位置可知，2 車應係
    在進行左轉彎並行行駛時，被告機車車頭右側與原告機車車
    頭左側發生擦撞，是堪認本件事故之發生，係因兩造於左轉
    彎時，均疏未注意兩車並行間隔，並隨時採取必要安全措施
    之過失，致雙方機車車頭發生擦撞，原告因失去平衡而人車
    倒地，因而受有傷害。且按，駕駛人對其在使用汽車、機車
    或其他非依軌道行駛之動力車輛中加損害於他人，須該損害
    非因駕駛人之過失所致時，始可免負賠償責任，此觀民法第
    191 條之2 但書規定即明。又此種情形係駕駛人之免責要件
    ，苟欲免其賠償責任，亦應就此負舉證之責（最高法院96年
    度台上字第333 號民事判決意旨參照）。查被告並未到庭爭
    執其並無過失，亦未舉證證明原告所受損害非因其過失所致
    ，是原告主張被告應負損害賠償責任，自屬有據。至原告對
    被告本件行為所提刑事過失傷害告訴，雖經新北地檢檢察官
    以108 年度偵字第37412 號一案認罪證有疑而為不起訴處分
    確定。惟按刑事犯罪之認定，其證據之調查、詰問，受嚴謹
    之傳聞證據法則所規範限制，以確保提高刑事犯罪判決認定
    之正確性，並基於刑罰之最後手段本質，以無罪推定為前提
    下，採取相對於民事證據判斷有更為嚴格證明之心證標準。
    刑事判決或不起訴處分書所為事實之認定，於為獨立民事訴
    訟之裁判時本不受其拘束。故本院就當事人主張之該事實，
    及其所聲明之證據，於調查刑事訴訟原有之證據，而斟酌其
    結果以判斷事實之真偽，並於判決內記明其得心證之理由，
    即非法所不許，併此敘明。
五、按因故意或過失，不法侵害他人之權利者，負損害賠償責任
    ；又汽車、機車或其他非依軌道行駛之動力車輛，在使用中
    加損害於他人者，駕駛人應賠償因此所生之損害；不法侵害
    他人之身體或健康者，對於被害人因此喪失或減少勞動能力
    ，或增加生活上之需要時，應負損害賠償責任；不法侵害他
    人之身體、健康、名譽、自由、信用、隱私、貞操，或不法
    侵害其他人格法益而情節重大者，被害人雖非財產上之損害
    ，亦得請求賠償相當之金額，民法第184 條第1 項前段、第
    191 條之2 前段、第193 條第1 項、第195 條第1 項分別定
    有明文。本件被告對原告有過失侵權行為，已如前述，被告
    自應負損害賠償責任。茲就原告據以請求被告賠償之項目及
    金額逐項審酌如下：
(一)醫療費用部分：
    原告主張其因本件事故受傷，已向富邦產險請領強制汽車責
    任險共65,264元，惟醫療費用共支出68,618元，故請求被告
    給付醫療費用3,000 元等語，並提出醫療費用單據等件為證
    。惟按保險人依本法規定所為之保險給付，視為被保險人損
    害賠償金額之一部分；被保險人受賠償請求時，得扣除之，
    強制汽車責任保險法第32條定有明文。經核原告所提出之醫
    療費用單據，經計算其費用總和為52,079元，既未逾其主張
    已請領之強制汽車責任保險金之數額，是原告請求被告尚應
    給付醫療費用3,000 元，洵屬無據，不應准許。
(二)工作損失部分：
    原告主張因本件事故受傷，不能工作期間為3 個月，以每月
    工資約30,000元計算，僅請求77,000元之工作損失等語。經
    查，依據原告所提出亞東醫院診斷證明書記載：「宜在家休
    養三個月，需使用長背架三個月」等情，堪認原告因本件事
    故受傷而不能工作之期間為3 個月。又原告主張其從事媒體
    業行銷，月薪約30,000元等語，雖據提出106 年度、107 年
    度綜合所得稅電子結算申報收執聯及108 年4 月30日離職證
    明書為證，惟尚難據此認定其108 年度之每月工作所得金額
    ，然審酌原告係58年9 月18日，於發生本件事故時（108 年
    4 月9 日）為49歲，堪認其至少應具備一般勞工之勞動能力
    ，而獲得行政院勞動部公布之一般勞工基本工資。是原告自
    得以最低基本工資計算其因傷不能工作之損失。又依行政院
    勞動部公布之一般勞工基本工資，自108 年1 月1 日起至
    108 年12月31日實施之每月基本工資為23,100元，故原告所
    受3 個月不能工作之損失，自應比照上開基本工資計算，始
    為合理。從而，原告請求被告給付不能工作之損失69,300元
    （計算式：23,100×3 ＝69,300），洵屬有據，應予准許，
    逾此部分之請求，則屬無據，應予駁回。
(三)精神慰撫金部分：
    按慰藉金之賠償，其核給之標準固與財產上損害之計算不同
    ，然非不可斟酌雙方身分資力與加害程度，及其他各種情形
    核定相當之數額（最高法院51年台上字第223 號判例意旨參
    照），是以慰藉金之多寡，應斟酌雙方之身分、地位、資力
    與加害之程度及其他各種情形核定相當之數額。其金額是否
    相當，自應依實際加害情形與被害人所受之痛苦及雙方之身
    分、地位、經濟狀況等關係決定之（最高法院85年度台上字
    第460 號判決意旨參照）。爰審酌原告係大學畢業，從事媒
    體行銷，目前月薪約4 萬，名下有不動產及存款；被告為高
    中畢業，109 年度所得給付總額90餘萬元，名下無不動產等
    情，業據原告陳明在卷，並有本院依職權調取兩造109 年度
    稅務電子閘門財產所得調件明細表及被告個人戶籍資料可參
    。是本院斟酌兩造之上述身分、社會地位、資力、被告行為
    之侵害情節、原告所受傷害之程度，暨審酌原告因本件事故
    受傷於日常生活受影響情形及精神上所受痛苦等一切情狀，
    認為原告請求精神慰撫金10,000元，尚屬允當，應予准許。
(四)從而，原告得請求被告賠償之金額應為79,300元（計算式：
    工作損失69,300元＋精神慰撫金10,000元＝79,300元）。
六、又按損害之發生或擴大，被害人與有過失者，法院得減輕賠
    償金額，或免除之，民法第217條第1項定有明文。此項規定
    之目的，在謀求加害人與被害人間之公平，故在裁判上法院
    得以職權減輕或免除之（見最高法院85年台上字第1756號判
    例要旨）。查本件事故之發生，應認兩造同有過失，業經本
    院認定如前，是綜合上情，本院審酌兩造肇事原因力之強弱
    與過失之輕重，認兩造應各負擔50% 之過失責任，始屬相當
    。又原告因系爭事故所受之損害為79,300元，扣除應減輕被
    告之賠償責任50% 後，依上開說明，原告得請求被告賠償39
    ,650元（79,300×50％＝39,650元）。又原告所為工作損失
    及精神慰撫金之請求，非屬依強制汽車責任保險法規定之保
    險給付範圍，是關於原告受領之保險金部分，自毋庸自本件
    損害賠償金額扣除，附此敘明。
六、綜上所述，原告依據侵權行為之法律關係，請求被告應給付
    39,650元，為有理由，應予准許；逾此部分之請求，為無理
    由，應予駁回。
七、本判決原告勝訴部分，係依民事訴訟法第427 條第1 項規定
    適用簡易程序所為被告敗訴之判決，爰依同法第389 條第1
    項第3 款之規定，依職權宣告假執行。
八、本件事證已臻明確，原告其餘主張、攻擊防禦方法及所提證
    據，經本院審酌後，認與判決結果不生影響，爰不逐一論述
    ，併此敘明。
九、訴訟費用負擔之依據：依民事訴訟法第436條之19、第78條
    規定，確定訴訟費用額為1,000 元（即第一審裁判費），應
    由被告負擔441元，餘由原告負擔。
中    華    民    國   110    年    11    月    23    日
                  三重簡易庭  法  官  王士珮
以上正本係照原本作成。
如不服本判決，應於送達後20日內，向本院提出上訴狀，並表明
上訴理由（上訴理由應表明1、原判決所違背之法令及具體內容
。2、依訴訟資料可認為原判決有違背法令之具體事實。），如
於本判決宣示後送達前提起上訴者，應於判決送達後20日內補提
上訴理由書（須附繕本），如未於上訴後20日內補提合法上訴理
由書，法院得逕以裁定駁回上訴。
中    華    民    國   110    年    11    月    23    日
                              書記官  楊家蓉